【裁判字號】    96,上訴,2352
【裁判日期】    970218
【裁判案由】    違反槍砲彈藥刀械管制條例
【裁判全文】
臺灣高等法院高雄分院刑事判決        96年度上訴字第2352號
上  訴  人
即  被  告  乙○○
指定辯護人  本院公設辯護人孫妙岑
上  訴  人
即  被  告  甲○○
選任辯護人  葉武侯律師
上  訴  人
即  被  告  丙○○
選任辯護人  周君強法律扶助律師
上列上訴人因違反槍砲彈藥刀械管制條例案件，不服臺灣屏東地
方法院96年度訴字第241 號中華民國96年10月31日第一審判決（
起訴案號：臺灣屏東地方法院檢察署95年度偵字第6167號），提
起上訴，本院判決如下：
     主  文
上訴駁回。
     事  實
一、緣乙○○之父曾因賭博糾紛，遭人毆打成傷，乙○○心思報
    復乃以新台幣（下同）6 萬元之代價，委託甲○○找人代為
    出氣，乙○○則先交付3 萬元予甲○○，之後乙○○又覺不
    妥欲變更上開約定，竟明知未經許可不得持有具有殺傷力之
    改造槍枝、子彈，仍於民國95年10月11日晚間20時32分許，
    以其使用之0000000000號行動電話（起訴書誤載為00000000
    00號），撥打甲○○使用之0000000000號行動電話（起訴書
    誤載為0000000000號），向甲○○表示改向其借用具有殺傷
    力之改造手槍及子彈，由其自己去處理。而甲○○亦明知未
    經許可不得持有、出借可發射子彈具有殺傷力之改造手槍及
    子彈，竟同意出借而將其所持有如附表所示具有殺傷力改造
    手槍1 支、土造子彈1 顆後，置於其向不知情之陳豐旭所借
    用之車牌號碼6K—1698號自小客車上，並通知丙○○駕車前
    往乙○○住處交付如附表所示槍、彈。丙○○亦明知未經許
    可不得持有具有殺傷力之改造槍枝、子彈，竟依甲○○上開
    指示，而非法持有如附表所示槍、彈，由屏東市駕駛上開車
    號自小客車（車上放置如附表所示槍、彈），於同日晚間23
    時30分許，駛至高雄縣大寮鄉○○村○○路46巷乙○○住處
    巷口附近，將如附表所示槍、彈交付乙○○，同時間警方則
    因早依通訊監察上開電話內容而得悉上情，乃會同法務部調
    查局屏東縣調查站人員前往上址埋伏，並於乙○○在上開車
    輛右前車窗旁取得持有丙○○所交付如附表所示槍、彈檢視
    時，警方人員即上前表明身分查緝，乙○○見狀即將手中持
    有如附表所示槍、彈丟回車內，丙○○則駕車逃離，並駛回
    屏東市與甲○○會合同車。嗣於翌日（12日）凌晨0 時30分
    許，警方循線在屏東市○○○街路底（和平路橋下）攔截由
    甲○○所駕駛上開車輛當場查獲車內之甲○○、丙○○，並
    於車內逕行搜索扣得如附表所示槍、彈。
二、案經高雄市政府警察局三民第二分局報請臺灣屏東地方法院
    檢察署檢察官偵查起訴。
     理  由
一、證據能力：
(一)、證人即共同被告乙○○、甲○○、丙○○等人於警詢中關於
    本案槍彈出借、持有等過程之陳述部分，因與其等嗣於本院
    具結交互詰問陳述不符，而其等先前之陳述具有較可信之特
    別情況，且為證明犯罪事實存否所必要，依刑事訴訟法第15
    9 條之2 規定，均有證據能力。
(二)、證人即共同被告乙○○、甲○○、丙○○等人於偵查中經具
    結向檢察官所為之陳述，均未曾提及檢察官在偵查時有不法
    取供之情形，且亦無證據足以證明其等上開偵查陳述有顯不
    可信之情況，其等於原審、本院復已到庭接受詰問，足可認
    定業已保障被告詰問權，依刑事訴訟法第159 條之1 第2 項
    規定，均得為證據。
(三)、證人陳豐旭於警詢中之陳述，其性質雖屬傳聞證據，惟上開
    警詢筆錄內容，業經本院審理時予以提示並告以要旨，且經
    檢察官及被告表示意見，當事人或辯護人已知上述筆錄乃傳
    聞證據，且未於言詞辯論終結前對該等筆錄內容異議，且本
    院審酌上開筆錄作成時，較無人情施壓或干擾，亦無不當取
    供之情形，認為以之作為本案之證據亦屬適當，依刑事訴訟
    法第159條之5 第1 項規定，自得為證據。
(四)、卷附之搜索扣押筆錄、扣押物品目錄表、高雄市政府警察局
    槍枝初步檢視報告表、通訊監察譯文等，固均屬書面傳聞證
    據，然檢察官、被告、辯護人於本院審理調查上開證據時，
    就此證據能力均表示無意見，且本院認為以之作為本件論証
    之證據，均與待證事實具有關聯性，作為本案之證據亦屬適
    當，依刑事訴訟法第159 條之5 第1 項規定，均得為證據。
(五)、按鑑定人由審判長、受命法官或檢察官就下列之人選任1 人
    或數人充之：(一)就鑑定事項有特別知識經驗者。(二)經政府機
    關委任有鑑定職務者；鑑定之經過及其結果，應命鑑定人以
    言詞或書面報告；法院或檢察官得囑託醫院、學校或其他相
    當之機關、團體為鑑定，或審查他人之鑑定，並準用第203
    條至第206 條之1 規定，刑事訴訟法第198 條、第206 條第
    1 項、第208 條第1 項定有明文。
 1、卷附內政部警政署刑事警察局95年11月9 日刑鑑字第095015
    5125號槍彈鑑定書，雖係被告以外之人於審判外之書面陳述
    ，然該局係臺灣高等法院檢察署關於槍彈有無殺傷力之概括
    選任鑑定機關，此有臺灣高等法院檢察署92年9 月9 日檢文
    允字第0921001203號函附之「臺灣高等法院檢察署檢察長概
    括選任鑑定機關表列」足參，則上開槍彈鑑定書，為刑事訴
    訟法第159 條第1 項規定之例外情形，有證據能力。
 2、卷附法務部調查局96年6 月20日調科參字第09600236860 號
    函附鑑定通知書，係原審法院委請鑑定，依據上開規定，為
    刑事訴訟法第159 條第1 項規定之例外情形，有證據能力。
(六)、本件警方人員依刑事訴訟法第131 條第1 項規定，對上開車
    號自小客車逕行搜索，並於95年10月12日敘明情況急迫逕行
    搜索之理由，報告檢察官及原審法院，並經原審法院予以備
    查在案，有高雄市政府警察局三民第二分局高市警三二分偵
    字第0950029026號函附卷可按（見偵卷第37頁、原審95年度
    急搜字第12號卷第1 頁），扣案如附表所示槍、彈自得作為
    證據。
二、訊據上訴人即被告3 人供述如下「(一)被告乙○○坦承有如事
    實欄所示向甲○○借用扣案如附表所示槍、彈等情，惟否認
    上開持有槍、彈犯行，辯稱：伊僅係為敷衍甲○○而假意向
    其借用槍彈，伊主觀上並無持有槍彈之犯意，又伊當時身體
    伸入丙○○駕駛之車內，僅將放在副駕駛座位下盒子打開看
    一下，就將盒子蓋上，伊並未拿到盒子內之槍彈，警方人員
    就來了，客觀上伊就槍彈並未處於實力管領內。(二)被告甲○○坦承有將扣案如附表所示槍、彈出借給乙○○，並通知丙○○駕駛上開車輛前往交付槍彈與乙○○等情，惟否認上開
    出借槍、彈犯行，辯稱：乙○○為警查獲當時，扣案槍彈尚
    未置入乙○○實力管領內，既乙○○尚未構成持有槍、彈，
    則伊出借行為應僅屬未遂。(三)被告丙○○坦承有受甲○○之
    託，駕駛上開車輛欲將車內所置放某物交付乙○○等情，惟
    否認持有上開持有槍、彈犯行，辯稱：伊不知車內要交付乙○○之物，即係扣案如附表所示槍、彈，且伊並無持有或占
    領扣案槍、彈力之行為與犯意」。然查：
(一)、被告丙○○於95年10月11日晚間，駕駛上開車號自小客車逃
    離上開大寮鄉○○村○○路46巷口後，將車駛回屏東市與被
    告甲○○會合同車，嗣於翌日（12日）凌晨0 時30分許，警
    方循線在屏東市○○○街路底（和平路橋下）攔截由甲○○
    所駕駛上開車輛當場查獲車內之甲○○、丙○○，並於車內
    逕行搜索扣得如附表所示槍、彈等事實，業據被告甲○○、
    丙○○坦認不諱，並有搜索扣押筆錄、扣押物品目錄表、高
    雄市政府警察局槍枝初步檢視報告表在卷足佐；又扣案如附
    表所示槍、彈，經警方送請內政部警政署刑事警察局鑑驗結
    果略以：「送鑑92手槍壹枝（槍枝管制編號0000000000），
    認係由仿BERETTA 廠92FS型半自動手槍製造之槍枝換裝土造
    金屬槍管而成之改造手槍，機械性能良好，可擊發適用子彈
    ，認具殺傷力。送鑑子彈壹顆，認係土造子彈，具直徑約8.
    9mm 金屬彈頭，經實際試射，可擊發，認具殺傷力」，有該
    局95年11月9 日刑鑑字第0950155125號槍彈鑑定書在卷可佐
    （見偵卷第73至75頁），嗣經原審再送請法務部調查局以實
    射鑑定法鑑驗結果亦陳：「送鑑槍枝經實際操作機械性能良
    好，惟擊錘力道不足無法擊發制式子彈，由於送鑑時未提供
    試射之子彈，另取坊間供模擬槍枝使用含底火之9X19mm模擬
    子彈3 枚裝填試射，均能擊發；送鑑槍枝雖無法發射制式子
    彈但依機械性能、槍管結構及材質強度，認仍能發射適合其
    使用具殺傷力之土造子彈」，有該局96年6 月20日調科參字
    第09600236860 號函附之鑑定通知書在卷可佐（見原審卷第
    96至97頁）。
(二)、被告乙○○之父因賭博糾紛而遭人毆打成傷，乙○○心思報
    復乃以6 萬元之代價，委託甲○○找人代為出氣，乙○○則
    先交付3 萬元予甲○○，之後乙○○又覺不妥而欲變更上開
    約定，而於95年10月11日晚間20時32分許，以其使用之0000
    000000號行動電話，撥打王紀淳使用之0000000000號行動電
    話，向甲○○表示不用處理先前商討請兄弟出氣之事，而改
    向甲○○借用扣案槍彈，由其自己去處理等情，業經被告乙○○於警詢、偵查中供承明確（見警卷第19至第20頁、偵卷
    第14至第15頁），並有乙○○、甲○○電話內容之通訊監察
    譯文、通監察書「含電話附表」附卷可證（見警卷第67、7
    9 、81頁；譯文內容：「曾：好啦，叫他們先走，我有跟少
    年仔商量了，因為這樣變成你不好做人，3 萬元你叫他們拿
    去啦！王：這樣我又對你不好意思了！曾：工作是我標的，
    我用我的方法就對了！王：你不要待會兒又叫我叫人了，我
    已經叫他們走了！曾：如果還要就不是這種價錢了，你晚一
    點可不可以叫你少年仔拿一樣東西來借我們便當仔，我叫他
    去放個空砲也算有處理了，你看幾點可以... 王：你下來屏
    東跟我拿呀！曾：沒有問題！王：我拿一部給你，子彈你那
    邊不是有嗎！曾：我這裡好像有... 你拿一個給我就好，再
    加上我這邊的應該就夠了！王：OK！」，足證被告乙○○主
    觀上自有支配使用扣案槍彈之犯意甚明，而非如被告乙○○
    所辯係為敷衍甲○○而假意向其借用槍彈，則被告乙○○辯
    護意旨所陳「被告乙○○對於扣案槍彈並未實際佔有，難論
    以持有槍彈刑責」等語（見本院卷第76頁），及被告甲○○
    辯護意旨主張「乙○○所為係屬中止未遂情形」等語（見本
    院卷第137 頁），均非可採。
(三)、被告丙○○於上開時、地，自其所駕駛之上開車輛車內，交
    付扣案槍彈給乙○○，乙○○則在上開車輛右前車窗旁取得
    持有丙○○所交付附表所示槍、彈檢視時，為警上前查緝等
    情，業經被告乙○○於警詢、偵查供認在卷（見警卷第19頁
    、偵卷第14-15 頁），且被告乙○○於原審亦不諱言於案發
    當時有「因為撞到我得手，所以槍才掉到車上」（見原審卷
    第79頁）之情，並核與證人即被告丙○○於偵查、原審（見
    偵卷第22頁、原審卷第144 頁），及證人蔡宗霖於本院（見
    本院卷第102-106 頁）具結證述情節大致相符；雖被告甲○○辯護意旨以證人蔡宗霖於本院上開證詞，而認「乙○○當
    時僅拿著報紙包的東西幾秒鐘，沒有拆開拿出把玩，乙○○
    來不及確認是否為其所借之槍、彈，即遭員警查緝而掉於車
    內，應屬障礙未遂」等語（見本院卷第136-137 頁），然扣
    案如附表所示手槍，即如同一般客觀常情認知之手槍外觀一
    般（參上開槍支鑑定書），僅以類似報紙包覆，則以一般成
    年男人之接觸手感，即便手握該槍時間甚短，衡諸經驗法則
    ，亦應得即時辨認出手中之物確屬手槍，足見被告乙○○於
    警方上前查緝前，確實業將扣案槍彈置於自己實力支配之下
    ，被告乙○○自已成立持有扣案槍、彈等罪（最高法院93年
    度台上字第2871號判決要旨可參）。又被告甲○○係將扣案
    槍彈出借給乙○○，而乙○○既已成立上開持有槍彈罪，則
    被告甲○○出借槍彈行為，自無僅成立未遂犯亦明。
(四)、被告丙○○於95年10月11日晚間，依甲○○指示駕駛上開車
    輛前往交付車上物品給乙○○，而丙○○於前往找乙○○路
    上即知車上物品即為扣案槍彈一節，業經被告丙○○於原審
    供認在卷（見原審卷第47頁背面），核與證人即被告甲○○
    於偵查中具結證詞相符（見偵卷第27頁），又參以證人即被
    告乙○○於偵查中亦證稱「丙○○拿給我1 支手槍及子彈，
    他（丙○○）在講解如何使用時警察就來了」等情（見偵卷
    第15頁），足認被告丙○○在上開時、地，將扣案槍彈交付
    給乙○○前，主觀上即有持有槍彈犯意，客觀上對於扣案槍
    彈亦有事實上之實力支配，如上所述，亦屬持有行為甚明，
    被告丙○○辯護意旨所陳「被告丙○○自始未以自主持槍彈
    犯意」等語（見本院卷第72頁），自非可採。此外，被告丙○○所駕駛上開車號自小客車，係屬不知情之案外人陳豐旭
    於95年10月10日晚間出借給被告甲○○使用一節，亦據證人
    陳豐旭於警詢陳明在卷（見偵卷第81-82 頁），此部分事實
    亦堪認定。
(五)、被告乙○○於本院雖以證人身分證稱「其為警查獲前，並未
    拿取扣案槍彈；丙○○並未拿一包東西給伊」等語（見本院
    卷第108-109 頁）；被告甲○○於本院雖以證人身分證稱「
    其從頭到尾並未告知丙○○，車內一包東西是槍枝」（見本
    院卷第114 頁）；被告丙○○於本院雖以證人身分證稱「其
    於警詢、偵查中所述不正確，伊僅告知乙○○，東西在腳踏
    板上」（見本院卷第116 頁）等語，然上開被告3 人各以證
    人所為之證詞，均與渠等上開先前於警詢、偵查中所為陳述
    不符，而此部分待證事實業據本院認定明確（如上所述），
    足認被告3 人於本院所為上開證詞，顯係迴護其他被告之詞
    ，均無可信，自難採為對其他被告有利之認定。
(六)、綜上所述，被告3 人所辯上情，均屬事後卸責之詞，不足採
    信。本件事證明確，被告乙○○、丙○○所為上開持有扣案
    槍彈犯行，及被告甲○○所為上開出借扣案槍彈犯行，均可
    認定。
三、論罪部分：
(一)、核被告甲○○所為，係犯槍砲彈藥刀械管制條例第8 條第2
    項之未經許可出借可發射子彈具有殺傷力之槍枝罪及同條例
    第12條第2 項之未經許可出借子彈罪；又核被告乙○○、丙○○所為，均各犯槍砲彈藥刀械管制條例第8 條第4 項之未
    經許可持有可發射子彈具有殺傷力之改造手槍罪及同條例第
    12條第4 項之未經許可持有子彈罪。
(二)、被告甲○○持有槍彈之低度行為，應為出借之高度行為所吸
    收，不另論罪。又被告甲○○同時出借具有殺傷力改造手槍
    及子彈，係一行為觸犯數罪名，為想像競合犯，應從一重論
    以未經許可出借可發射子彈具有殺傷力之槍枝罪。另被告乙○○、丙○○同時持有具有殺傷力改造手槍及子彈，係一行
    為觸犯數罪名，為想像競合犯，應各從一重論以未經許可持
    有可發射子彈具有殺傷力之槍枝罪。
四、原審認被告3 人罪證明確，因而適用槍砲彈藥刀械管制條例
    第8 條第2 項、第4 項、第12條第2 項、第4 項，刑法第11
    條前段、第55條、第42條第3 項前段、第38條第1 項第1 款
    等規定，並審酌被告3 人均明知槍彈係列管之違禁物，卻仍
    為上開違反槍砲彈藥刀械管制條例之犯行，並將扣案槍彈互
    相流通使用，雖未及持之犯案，然對社會治安所生潛在之危
    害匪淺；被告甲○○犯罪之動機乃為解決朋友之問題竟出借
    具有殺傷力之槍彈及其出借槍彈之數量，及被告乙○○持有
    槍彈之時間甚短，未及以之作為犯罪工具，被告丙○○亦僅
    係受被告甲○○所託交付本件槍彈與被告乙○○；及被告3
    人犯後態度等一切情狀，分別量處被告甲○○有期徒刑5 年
    2 月，併科罰金6 萬元；被告乙○○有期徒刑3 年8 月，併
    科罰金6 萬元；被告丙○○有期徒刑3 年2 月，併科罰金6
    萬元；且諭知上開罰金如易服勞役，均以1 千元折算1 日之
    易服勞役折算標準；並敘明扣押如附表編號1 所示改造手槍
    1 支，屬違禁物，應依刑法第38條第1 項第1 款規定宣告沒
    收；扣押如附表編號2 所示土造子彈1 顆，業經上開刑事警
    察局於鑑驗時試射，已經實際擊發而僅餘彈殼、彈頭，已不
    具子彈違禁物之性質，不予宣告沒收。另扣案之門號為0000
    000000手機1 支，雖屬被告丙○○所有供作其與被告乙○○
    聯絡交槍使用之物，業據其陳明在卷，然非屬供被告丙○○
    所犯上開之罪所用之物，不予宣告沒收。
五、經核原審上開認事用法，核無不合，量刑亦屬允當。被告3
    人仍執前詞，提起上訴指摘原判決不當，均無理由，應予駁
    回。
據上論斷，應依刑事訴訟法第368條，判決如主文。
本案經檢察官方娜蓉到庭執行職務。
中    華    民    國    97    年    2     月    18    日
               刑事第一庭   審判長法  官  郭雅美
                                  法  官  莊崑山
                                  法  官  張意聰
以上正本證明與原本無異。
如不服本判決應於收受本判決後10日內向本院提出上訴書狀，其
未敘述上訴理由者，並得於提起上訴後10日內向本院補提理由書
狀（均須按他造當事人之人數附繕本）「切勿逕送上級法院」。
中    華    民    國    97    年    2     月    18    日
                                  書記官  陳金
附錄本判決論罪科刑法條：
槍砲槍彈刀械管制條例第8條第2項、第4項
未經許可，轉讓、出租或出借前項所列槍枝者，處5 年以上有期
徒刑，併科新臺幣1 千萬元以下罰金。
未經許可，持有、寄藏或意圖販賣而陳列第1 項所列槍枝者，處
3年 以上10年以下有期徒刑，併科新臺幣700 萬元以下罰金。
槍砲彈藥刀械管制條例第12條第2項、第4項
未經許可，轉讓、出租或出借子彈者，處6 月以上5 年以下有期
徒刑，併科新台幣300 萬元以下罰金。
未經許可，持有、寄藏或意圖販賣而陳列子彈者，處5 年以下有
期徒刑，併科新台幣300 萬元以下罰金。
附表：
編號1：具殺傷力仿BERETTA廠92FS型改造手槍1支（含彈匣1個，
       槍枝管制編號0000000000）。
編號2：具殺傷力土造子彈1顆（鑑驗時試射）。


司法院資訊處製作；財團法人民間司法改革基金會備份。
